# 请教陈版主，关于特殊股权投资，被投资方的会计处理

提问人：281951217 时间：2020-12-27 14:00:00
A公司 2020 年 10 月末长期借款挂账 5000 万元，经了解，该长期借款系包头市B基金的增资款。
根据增资协议第2.1条款的规定：“B基金向A公司出资人民币5000.00万元，其中2083.34万元计入注册资本，剩余2916.66万元计入资本公积”。
根据第4.2条款的规定：“自交割日起，B基金成本A公司股东，依照相关法律和本协议的规定享有所有股东权利并承担相应股东义务”。
根据第4.41条规定：“自交割日起三十个工作日内，公司应按照本协议的约定召开股东会同意B基金按照本协议约定成为公司股东，并完成相应的股东、公司章程的各项变更登记及备案手续，并向B基金提供变更登记及备案完成证明文件”。
增资前后的股权结构如下表：
增资前：
序号 股东名称或姓名 出资额（万元） 股权比例（%）
1 甲股东 4500.00 90.00
2 乙股东 500.00 10.00
合计 5,000.00 100.00
增资后：
序号 股东名称或姓名 出资额（万元） 股权比例（%）
1 甲股东 4500.00 63.53
2 乙股东 500.00 7.06
3 B基金 2083.34 29.41
合计 5,000.00 100.00
但我们发现该投资并非普通的股权投资，存在特殊条款，
例如第4.3条款约定：在交割日起 5 个工作日内，公司将账面原值为1.09亿元的现有机器设备（或B基金同意的其他资产）抵押给B基金，并在股东会决议基础上办理完成相关抵押手续，抵押设备清单如下：
名称 铭牌厂家 型号 单位 数量
XXX炉 上海XX公司 FT-CZ2208AE 台 129
XXX炉 常州XX公司 TDR85-JN 台 37
第6.2.1条规定：在出现以下情况之一，公司有义务按照B基金的请求回购B基金持有的股权：
（ 1 ）公司出现重大不利变化；
（ 2 ）本协议第7.2条规定的情形；
（ 3 ）公司 2020 年、 2021 年、 2022 年扣除非经常性损益后的净利润低于本协议第7.4条承诺利润的情形第6.2.2条规定：“如果管理人根据6.2.1条(3)规定，要求公司回购的，回购本金数额由产业基金确定（第一年回购本金金额不超过 1600 万元；第一、第二年回购本金总额不超过 3200 万元），回购价款按照如下方式计算：
回购价款=B基金本次要求回购的本金+未偿付投资收益（投资收益按照年化4%计算）。
回购时间为公司收到投资款满 1 年、 2 年、 3 年之日起 5 个工作日内。
如果管理人根据6.2.1条(1)、（ 2 ）规定的情形时，公司应当回购B基金持有的股权，回购价格等于B基金对豪安剩余投资本金加上未偿付投资收益（投资收益按照年化4%计算），回购支付时间为自B基金通知现有股东履行回购义务之日起 10 个工作日内。
根据6.2.5条的规定：公司应当抵押本协议4.3条约定的设备并以此作为对公司承担的回购义务的担保财产；担保期限自回购义务产生之日至回购义务及赔偿责任履行完毕之日止。现有股东为公司前述回购义务承担连带保证担保责任。
根据第6.2.6条的规定：公司有权在提前一个月通知B基金持有公司的剩余全部股权，回购价格为B基金对A公司投资本金加上未偿付投资收益（投资收益按照年化4%计算）。
根据第7.4条的规定：现有股东及公司特此承诺：公司 2020 年、 2021 年、 2022 年扣除非经常性损益后的净利润不低于 8000 万元、 9000 万元、 10000 万元。
注：上述三年扣非后的净利润，A公司肯定无法完成。
由上述条款可知，该协议为含特殊条款的增资协议，从协议条款来看，其既具备股权投资的属性，也具备债务投资的属性。
请问陈版主，该笔投资，A公司，该如何做账，该确认什么科目在财务报表列式？
感谢陈版主，在百忙之中查阅本帖，感谢！

回答人：chenyiwei
建议了解： 基金持股期间，是否享有优先固定分红权，对剩余收益是否没有分配权；如果公司的盈利不足以向基金分配收益时，公司的股东有无义务补足。
但无论如何，因为涉及回购自身权益工具的义务（CAS 37第十一条、第十二条），所以，不论利润分配约定如何，公司都应将接受基金的出资作为金融负债处理。相应地，归属于基金的收益确认为公司的损益（利息支出）。